臺灣臺南地方法院刑事判決　　　　　　　96年度易緝字第89號
公　訴　人　臺灣台南地方法院檢察署檢察官
被　　　告　丁○○
　　　　　　丙○○○
上列被告因詐欺案件，經檢察官提起公訴（83年度偵字第12401
、13556號），本院判決如下：
    主  文
本件免訴。
    理  由
一、公訴意旨略以：被告丁○○、丙○○○二人係夫妻，二人共
    同基於概括犯意，意圖為自己不法之所有，於民國八十三年
    八月底，由丁○○出面，在台南市○○路○段其所開設之城
    原建設股份有限公司，向乙○○誆稱其公司名下之房子正在
    辦理抵押借款，因急需現金周轉，欲向乙○○調借新臺幣（
    下同）四十萬元，待抵押借款撥下後，即可返還乙○○，並
    開立丙○○○為發票人，新竹區中小企業銀行南崁分行帳號
    ○○五九三二號，面額各為二十萬元，發票日均為八十三年
    九月二十七日（後改為同年十月十五日）之支票二張，以取
    信乙○○，致乙○○陷於錯誤而交付四十萬元。該二人又承
    前揭犯意，意圖為自己不法之利益，將丁○○名下之臺南縣
    安定鄉蘇厝村二九三之四八、四九、五十號三戶房屋，委請
    甲○○實施ＰＶ防水、油漆等工程，甲○○於八十三年九月
    間完工後，丁○○即交付丙○○○為發票人，臺灣區中小企
    業銀行大溪分行，票號ＡＬ0000000號，發票日八十
    三年十月十八日，面額十三萬二千四百四十元之支票一張，
    以支付工程款。詎前開支票屆期均不獲兌現，乙○○、甲○○二人前往尋找丁○○、丙○○○，始發現其逃匿無蹤，該
　　二人始知受騙。因認被告二人涉犯刑法第三百三十九條第一
　  項、第二項之罪嫌等情。
二、本件被告行為後，刑法總則編於九十四年二月二日大幅修正
    公布後，並於九十五年七月一日正式施行，而刑法第二條第
    一項固修正為「行為後法律有變更者，適用行為時之法律，
    但行為後之法律有利於行為人者，適用最有利於行為人之法
    律」，此乃為與刑法第一條罪刑法定主義相互契合，而貫徹
    法律禁止溯及既往原則，係規範行為後法律變更所生新舊法
    律比較適用之準據法，故刑法第二條第一項雖經修正，但因
    屬適用法律之準據法，本身即無所謂比較新舊法之問題，應
    逕適用裁判時之修正施行後刑法第二條之規定以決定適用之
    刑罰法律，合先敘明。
三、按案件時效已完成者，應諭知免訴之判決，並得不經言詞辯
    論為之，刑事訴訟法第三百零二條第二款、第三百零七條分
    別定有明文。次按被告行為後，刑法第二條、第八十條、第
    八十一條、第八十三條之規定，業於九十四年一月七日修正
    公布，並於九十五年七月一日施行。其修正後之第二條規定
    ：行為後法律有變更者，適用行為時之法律。但行為後之法
    律有利於行為人者，適用最有利於行為人之法律，刑法施行
    法第八條之一亦規定：「於中華民國九十四年一月七日刑法
    修正施行前，其追訴權或行刑權時效已進行而未完成者，比
    較修正前後之條文，適用最有利於行為人之規定」。又修
    正後刑法第八十條第二款規定：「犯最重本刑為三年以上十
    年未滿有期徒刑之罪者，其追訴權時效期間為二十年。」；
    修正前之刑法第八十條第二款規定：「有期徒刑三年以上十
    年未滿者，追訴權時效期間為十年。」。修正後刑法第八
    十一條刪除；修正前刑法第八十一條規定：「追訴權之時效
    、期間，依本刑之最高度計算。有二種以上之主刑者，依最
    重主刑或最重主刑之最高度計算。」。修正後第八十三條
    第二項第三款規定：「依第一項後段規定停止偵查或通緝，
    而其期間已達第八十條第一項各款所定期間四分之一者，其
    停止原因視為消滅。」，修正後刑法所定時效期間較長，表
    示行為人被追訴之期限較久，自屬對行為人不利，比較結果
    自以修正前刑法第八十條較有利於行為人，本件關於追效權
    時效，自應適用修正前刑法第八十條之規定。則關於追訴權
    時效之停止進行，及其期間、計算，亦應一體適用修正施行
    前刑法第八十三條第三項所規定：「追訴權時效停止原因繼
    續存在之期間，如達於第八十條第一項 (修正前)各款所定
    期間四分之一者，其停止原因視為消滅。」，故經綜合比較
    修正前後刑法第八十條、第八十一條、第八十三條之規定，
    以修正前之刑法較有利於被告，合先敘明。
四、從而，本件應依修正前刑法第八十條第二款、修正前第八十
    一條及第八十二條（未修正）之規定：最重主刑為三年以上
    十年未滿有期徒刑者，追訴權，因十年不行使而消滅，前項
    期間自犯罪成立之日起算。但犯罪行為有連續或繼續之狀態
    者，自行為終了之日起算。追訴權之時效、期間，依本刑之
    最高度計算。有二種以上之主刑者，依最重主刑或最重主刑
    之最高度計算。追訴權之時效，如依法律之規定，偵查、起
    訴或審判之程序，不能開始或繼續時，停止其進行。前項時
    效停止，自停止原因消滅之日起，與停止前已經過之期間，
    一併計算。停止原因繼續存在之期間，如達於第八十條第一
    項各款所定追訴權期間四分之一者，其停止原因視為消滅。
    刑法第八十一條及修正前刑法第八十條第一項第二款、第二
    項與修正前刑法第八十三條，分別定有明文。
五、經查：本件被告丁○○、丙○○○二人被訴於八十三年十月
    八日涉犯刑法第三百三十九條第一項、第二項之罪嫌，該罪
    法定之最高本刑為五年以下有期徒刑，依上述修正前刑法第
    八十條第一項第款之規定，其追訴權時效期間為十年。本件
    經公訴人於八十三年十一月四日開始偵查（即收狀日），於
    八十四年二月十八日提起公訴，於同年二月二十二日繫屬本
    院（收狀日），嗣因被告逃匿，經本院於八十四年四月十四
    日發佈通緝，致審判程序不能開始（繼續），有本院刑事卷
    宗、偵查卷宗及通緝書可稽。又依司法院大法官會議釋字第
    一百三十八號解釋及最高法院八十二年第十次刑事庭會議決
    議，自本件開始偵查日起至通緝之前一日止，追訴權既無不
    行使之情形，自不生時效進行之問題，依修正前刑法第八十
    三條第三項之規定，扣除此項之期間五月十日，加計起訴至
    法院繫屬期間之四日後，自被告犯罪行為之日起算，迄今已
    逾十二年六月，本案之追訴權時效，業於民國九十六年九月
    二十四日完成，揆諸前揭說明，爰不經言詞辯論，逕為諭知
    免訴之判決。
據上論斷，應依刑事訴訟法第三百零二條第二款、第三百零七條
，刑法第二條第一項前段、修正施行前刑法第八十條、第八十一
條、第八十三條，判決如主文。
中　　華　　民　　國　　96　　年　　10　　月　　25　　日
　　　　　　　　  刑事第四庭    審判長法　官　鄭文祺
　　　　　　　　　　　        　　　　法　官　許蕙蘭
　　　　　　　　　　　　　　　  　　　法　官　黃翰義
以上正本證明與原本無異。
如不服本判決，應於收受送達後十日內向本院提出上訴書狀（應
附繕本）。
                　　　　　　　　　  　書記官　王麗鈞
中　　華　　民　　國　　96　　年　　10　　月　　26　　日
